【裁判字號】    98,易,3795
【裁判日期】    990511
【裁判案由】    詐欺
【裁判全文】
臺灣臺中地方法院刑事判決              98年度易字第3795號
公  訴  人  臺灣臺中地方法院檢察署檢察官
被      告  庚○○
上列被告因詐欺案件，經檢察官提起公訴（98年度偵緝字第2430
號），及移送併辦（99年度偵字第7201、7202號），本院判決如
下：
    主    文
庚○○幫助犯詐欺取財罪，處有期徒刑月，如易科罰金，以新
臺幣壹仟元折算壹日。
    犯罪事實
一、庚○○明知金融機構帳戶係個人理財之重要工具，且關係個
    人財產、信用之表徵，一般人利用他人名義之金融帳戶，常
    與詐欺取財之犯罪密切相關，且取得他人帳戶存摺、提款卡
    及密碼之目的，在於收取贓款及避免犯行遭人追查，又對於
    提供帳戶資料之行為本身，雖無引發他人萌生犯罪之確信，
    但仍不顧他人所可能遭受之危險，基於縱若有人持以犯詐欺
    取財罪亦不違反其本意之幫助犯意，於民國97年7月24日至
    27日間之某日，在不詳處所，將其所有之彰化商業銀行沙鹿
    分行（下稱彰化銀行）帳號0000000000000000000號帳戶及
    臺中商業銀行西臺中分行（下稱臺中商銀）帳號0000000000
    00000號帳戶之存摺、提款卡及密碼，交付予真實姓名年籍
    不詳之成年男子，供該真實姓名年籍不詳之成年男子所屬詐
    騙集團為詐欺取財犯行時，作為存匯款及提款帳戶使用，以
    幫助該詐騙集團遂行詐欺犯行。嗣該真實姓名年籍不詳之成
    年男子與其他詐騙集團成員即共同基於意圖為自己不法所有
    之詐欺犯意聯絡，而為下列詐欺取財犯行：
  (一)於98年7月27日19時許，由該詐騙集團某成員撥打電話予丙○○，佯稱：伊是郵局人員，因丙○○網路購物款項設定錯
    誤，需要到自動櫃員機依指示操作云云，致丙○○誤信為真
    ，因而陷於錯誤，遂分別於同日19時27分許、44分許，依指
    示操作自動櫃員機，分別將新臺幣（下同）2萬4885元、2萬
    9988元（合計5萬4873元）匯入上開庚○○之臺中商銀帳戶
    內，旋遭提領一空，丙○○於匯款完成後，經查證始知受騙
    而報警處理。
  (二)於98年7月27日19時21分許，由該詐騙集團某成員撥打電話
    予己○○，佯稱：伊是奇摩拍賣之賣家，因己○○網路購物
    款項付費之方式設定錯誤，需要到自動櫃員機依指示操作，
    以免錢被扣走云云，致己○○誤信為真，因而陷於錯誤，遂
    於同日20時3分許，至桃園中正路操作自動櫃員機，將2萬99
    89元匯入上開庚○○之臺中商銀帳戶內，旋遭提領一空，己○○於匯款完成後，經查證始知受騙而報警處理。
  (三)於98年7月27日19時51分許，由該詐騙集團某成員撥打電話
    予甲○○，佯稱：伊等係雅虎購物網站人員及郵局「江主任
    」，因甲○○網路購物款項設定錯誤，需要將存款提領出來
    云云，致使甲○○誤信為真，因而陷於錯誤，遂於同日21時
    12分許，至臺北市中山區○○○路○段57號之自動櫃員機，
    將其所提領出來之現金2萬5000元，以無卡現金存款之方式
    ，存入上開庚○○之彰化銀行帳戶內，旋遭提領一空，甲○○於匯款完成後，經查證始知受騙而報警處理。
  (四)於98年7月27日21時許，由該詐騙集團某成員撥打電話予乙○○，佯稱稱：伊是網購公司員工，因乙○○網路購物款項
    設定錯誤，需要到自動櫃員機操作云云，致乙○○誤信為真
    ，因而陷於錯誤，遂於同日21時17分許，依指示操作自動櫃
    員機，將5989元匯入上開庚○○之臺中商銀帳戶內，旋遭提
    領一空，乙○○於匯款完成後，經查證始知受騙而報警處理
    。
  (五)於98年7月27日20時許，由該詐騙集團某成員撥打電話予丁○○，佯稱：伊在做援交，若有需要，一次3000元云云，致
    丁○○誤信為真，因而陷於錯誤，遂於同日21時27分許，至
    臺中市○○區○○路10號彰化銀行操作自動櫃員機，將3000
    元以無卡存款之方式，存入上開庚○○之彰化銀行沙鹿分行
    帳戶內，旋遭提領一空，丁○○於匯款完成後，經查證始知
    受騙而報警處理。
二、案經臺中縣警察局清水分局、霧峰分局報告臺灣臺中地方法
    院檢察署檢察官偵查起訴暨移送併辦。
    理    由
一、證據能力之說明﹕
    按現行刑事訴訟法為保障被告之反對詰問權，排除具有虛偽
    危險性之傳聞證據，以求實體真實之發見，於該法第159條
    第1項明定被告以外之人於審判外之言詞或書面陳述，除法
    律有規定者外，不得作為證據。而刑事訴訟法第159條之1至
    159條之4有傳聞法則之例外規定，且被告以外之人於審判外
    之陳述，雖不符前4條之規定，而經當事人於審判程序同意
    作為證據，法院審酌該言詞陳述或書面陳述作成時之情況，
    認為適當者，亦得為證據；當事人、代理人或辯護人於法院
    調查證據時，知有第159條第1項不得為證據之情形，而未於
    言詞辯論終結前聲明異議者，視為有前項之同意，刑事訴訟
    法第159條之5定有明文。本件關於以下論及之被害人丙○○
    、己○○、甲○○、乙○○、丁○○於警詢之指述，係屬被
    告以外之人於審判外之書面陳述，而檢察官、被告並未就上
    開陳述有所爭執，且迄於言詞辯論終結前，均未主張有刑事
    訴訟法第159條第1項不得為證據之情形，是應認已同意作為
    證據，且經本院審酌後，認無不適當之情形，應認具有證據
    能力，合先敘明。
二、認定犯罪事實所憑之證據及理由﹕
    訊據被告庚○○矢口否認有何幫助詐欺取財之犯行，辯稱：
    伊於98年7月間同時遺失彰化銀行、臺中商銀、臺北富邦銀
    行、郵局四個帳戶之提款卡等資料，伊將上開資料一起放在
    機車置物箱內遺失，伊於98年8月初始發現遺失，伊要去掛
    失時，帳戶已經被凍結，所以也無法掛失云云。經查：
  (一)被害人丙○○、己○○、甲○○、乙○○、丁○○因遭詐騙
    而分別匯款5萬4873元、2萬9989元、2萬5000元、5989元及
    3000元至被告之彰化銀行及臺中商銀帳戶內等情，已據被害
    人丙○○、己○○、甲○○、乙○○、丁○○於警詢中指訴
    明確，並有被害人丙○○轉帳匯款自動櫃員機儲戶交易明細
    表2張、桃園縣政府警察局中壢分局普人派出所受理詐騙帳
    戶通報警示簡便格式表、內政部警政署反詐騙諮詢專線紀錄
    表、桃園縣政府警察局中壢分局普仁派出所受理各類案件紀
    錄表、桃園縣政府警察局中壢分局普仁派出所受理刑事案件
    報案三聯單各1份、被害人己○○臺北富邦商業銀行中正分
    行存摺影本1紙、桃園縣政府警察局桃園分局同安派出所受
    理詐騙帳戶通報警示簡便格式表、內政部警政署反詐騙諮詢
    專線紀錄表、桃園縣政府警察局桃園分局同安派出所受理各
    類案件紀錄表、桃園縣政府警察局桃園分局同安派出所受理
    刑事案件報案三聯單各1份、被害人甲○○彰化銀行自動櫃
    員機交易明細表、內政部警政署反詐騙案件紀錄表、臺北縣
    政府警察局淡水分局三芝分駐所受理各類案件紀錄表、臺北
    縣政府警察局淡水分局三芝分駐所受理詐騙帳戶通報警示簡
    便格式表、臺北縣政府警察局淡水分局三芝分駐所受理刑事
    案件報案三聯單各1份、被害人乙○○臺中市警察局第六分
    局何安派出所受理各類案件紀錄表、內政部反詐騙諮詢專線
    紀錄表、臺中市警察局第六分局何安派出所受理詐騙帳戶通
    報警示簡便格式表、第一銀行自動付款交易明細表各1份、
    被害人丁○○內政部警政署反詐騙案件紀錄表、臺中縣警察
    局霧峰分局受理詐騙帳戶通報警示簡便格式表、彰化銀行自
    動付款交易明細表影本各1份、被告臺中商銀帳戶開戶資料
    及交易明細、被告彰化銀行帳戶開戶資料及交易明細各1份
    等在卷可稽；足認被告所有之臺中商銀及彰化銀行帳戶，確
    實供作詐騙集團詐騙之匯款帳戶使用。
  (二)觀諸被告之臺中商銀帳戶交易明細，於被害人98年7月27日
    匯入遭詐騙款項前之最近一筆交易紀錄，係98年6月21日結
    息0元，餘額31元。再觀諸被告之彰化銀行彰化交易明細，
    該帳戶於被害人匯入遭詐騙款項前之最近數筆交易紀錄分別
    為﹕(1)98年7月13日現金存入1萬5000元，餘額1萬5006元，
    (2)98年7月17日現金提出4006元，餘額1萬1000元，(3)98年7
    月20日現金提出5006元，餘額5994元，(4)98年7月22日現金
    提出1006元，餘額4998元，(5)98年7月24日現金存入1萬零10
    0元，餘額1萬5088元，同日現金提出1萬4906元，餘額182元
    。就此被告於98年12月11日本院準備程序中稱﹕自98年7月
    13日至22日之交易係伊所為，至於7月24日之交易紀錄是否
    為伊所為，伊不確定等語；及於99年4月2日準備程序中稱﹕
    98年7月13日現金存入之1萬5000元，是來自於伊的薪水，伊
    當時在萊爾富便利商店打工，薪水幾乎都是在每月10日發放
    ，伊的收入來源另外還有來自做網路商店，但那個收入不穩
    定等語（見本院卷第11頁反面、54頁反面至55頁）。按被告
    既將其重要之薪水收入1萬5000元於98年7月13日存入其彰化
    銀行帳戶，並於98年7月17、20、22日陸續領出數千元，至
    98年7月22日止該帳戶餘額為4998元，可知被告於該段期間
    顯然頻繁使用其彰化銀行帳戶，則果若被告確係於98年7月
    22日為上開交易後遺失其彰化銀行帳戶，斯時該帳戶內餘額
    4998元，並非微少，被告自當能即時發現及立刻辦理掛失，
    然而被告卻稱其係至98年8月初始發現遺失云云，與常情不
    合；又被告既能於98年12月間本院準備程序中清楚記憶該帳
    戶自98年7月13日至20日之交易係其所為，卻不記得7月22日
    之交易紀錄是否為其所為，顯然故意隱瞞實情。實者，該彰
    化銀行帳戶於被害人遭詐騙前之最近一筆交易紀錄即98年7
    月24日現金存入1萬零100元，再現金提出1萬4906元（領出
    後帳戶餘額182元）之交易亦應係被告所為。而綜合觀察於
    被害人匯入遭詐騙款項前，被告之臺中商銀帳戶餘額為31元
    ，被告之彰化銀行帳戶餘額為182元，均與一般提供帳戶資
    料者將帳戶內大額款項領出後再交付帳戶之常情相符。
  (三)又被告辯稱其將其彰化銀行、臺中商銀、臺北富邦銀行、郵
    局四個帳戶之提款卡等物一起放置於其機車置物箱同時遺失
    云云，惟經查被告之臺北富邦銀行、郵局帳戶，於98年間均
    無任何交易紀錄，亦無任何掛失補發提款卡之紀錄，此有臺
    北富邦商業銀行股份有限公司北臺中分行99年2月12日北富
    銀北中字第007號覆本院函、中華郵政股份有限公司豐原郵
    局99年2月12日營字第990200212號覆本院函各1份在卷可稽
    （見本院卷第29、30、35、36頁），則被告將其平時未使用
    之帳戶資料放置於機車置物箱，且於發現遺失後未辦理掛失
    ，均與常情相違。
  (四)此外，從事詐欺之犯罪集團，其犯罪計劃周詳，取得詐騙金
    額之金融機構帳戶，必須穩當能確保其詐騙之計劃能遂行，
    以免功虧一簣，若其取得之金融機構帳戶存摺、提款卡等物
    ，係其拾得之遺失物，一旦該金融機構帳戶之名義人向金融
    機構申報遺失而止付，其所有費盡心力之詐騙行為均將付之
    東流，該詐欺之犯罪集團實無捨棄以小錢取得金融機構帳戶
    之穩當途徑，而利用拾得之遺失帳戶存摺、提款卡之理，是
    被告提供其彰化銀行及臺中商銀帳戶之存摺、提款卡及密碼
    予詐騙集團成員作為向人詐財之匯款帳戶使用之情，已堪認
    定。被告辯稱帳戶遺失云云，為卸責之詞，難以憑信。
  (五)按刑法上之故意，區分直接故意（確定故意）與間接故意（
    不確定故意），「行為人對於構成犯罪之事實，明知並有意
    使其發生者」為直接故意，「行為人對於構成犯罪之事實，
    預見其發生而其發生並不違背其本意者」為間接故意；又金
    融帳戶為個人理財之工具，申請開設金融帳戶並無任何特殊
    之限制，一般民眾皆能自由申請開戶，並得同時在不同金融
    機構申請多數存款帳戶使用，乃眾所周知之事實，依一般人
    之社會生活經驗，倘係合法收入，本可自行向金融行庫開戶
    使用，而無向他人購買帳戶之必要；苟不以自己名義申請開
    戶，反以不正方式向不特定人取得他人之金融機構帳戶使用
    ，衡情應能懷疑其目的在於施用詐騙手段以非法取得他人財
    物，且利用不實訊息詐欺取財之犯罪類型層出不窮，該等犯
    罪多數均係利用人頭帳戶作為出入帳戶，並經媒體廣為披載
    ，被告係智識成熟之成年人，亦當知悉社會上時有利用人頭
    帳戶從事詐欺取財之犯罪情事，被告對於該姓名年籍不詳之
    詐騙集團成員取得其提供之彰化銀行及臺中商銀帳戶之存摺
    、提款卡及密碼作為實施詐欺取財之犯行應可預見，益徵對
    於該帳戶被利用作為向人詐騙財物之情，並無違背其本意。
    至被告交付其所有之彰化銀行及臺中商銀帳戶之存摺、提款
    卡及密碼之行為，既非詐欺取財罪之構成要件行為，且查無
    任何證據足資證明被告與該姓名年籍不詳之詐騙集團成員間
    有何共同詐欺取財之犯意聯絡，足認被告之所為應僅係出於
    幫助犯罪之行為。本件事證已臻明確，被告之犯行洵堪認定
    。
三、論罪科刑﹕
  (一)核被告所為，係犯刑法第30條第1項前段、第339條第1項之
    幫助詐欺取財罪。被告幫助詐欺集團成員犯詐欺取財罪，為
    幫助犯，爰依刑法第30條第2項之規定，減輕其刑。被告以
    一個交付二個帳戶資料之幫助行為，同時侵害數名被害人之
    財產法益，並觸犯數個幫助詐欺取財罪名，為同種想像競合
    犯，應依刑法第55條規定，論以一罪。爰審酌被告提供其臺
    中商銀及彰化銀行帳戶之存摺、提款卡及密碼予詐騙集團成
    員，幫助詐騙集團遂行詐欺犯行，助長犯罪之不良風氣，幫
    助犯罪者隱匿真實身分，增加檢警犯罪偵查之困難性，其幫
    助行為並造成被害人丙○○、己○○、甲○○、乙○○、丁○○合計共11萬餘元之金錢損失，被告於犯罪後否認犯行，
    未見悔意；兼衡酌被告無犯罪前科，素行尚可，及其未實際
    參與詐騙之過程，可責難性較輕等一切情狀，量處如主文所
    示之刑，並諭知易科罰金之折算標準。
  (二)另犯最重本刑為5年以下有期徒刑以下之刑之罪，而受6個月
    以下有期徒刑或拘役之宣告，得易科罰金而未聲請易科罰金
    者，得以提供社會勞動6小時折算1日，易服社會勞動，刑法
    第41條第2項定有明文。惟依新修正之刑事訴訟法第479條之
    規定，可知該易服社會勞動乃係屬執行檢察官之權限，是本
    案自無須再於主文中另諭知易服社會勞動之折算標準，附此
    敘明。
據上論斷，應依刑事訴訟法第299條第1項前段，刑法第30條第1
項前段、第2項、第339條第1項、第55條、第41條第1項前段，刑
法施行法第1條之1第1項、第2項前段，判決如主文。
本案經檢察官戊○○到庭執行職務。
中    華    民    國     99     年    5     月   11   日
                刑事第十六庭  審判長法  官  巫淑芳
                                    法  官  黃建都
                                    法  官  戴嘉慧
以上正本證明與原本無異。
如不服本判決應於收受判決後10日內向本院提出上訴書狀，並應
敘述具體理由；其未敘述上訴理由者，應於上訴期間屆滿後20日
內向本院補提理由書 (均須按他造當事人之人數附繕本)「切勿
逕送上級法院」。
告訴人或被害人對於判決如有不服具備理由請求檢察官上訴者，
其上訴期間之計算係以檢察官收受判決正本之日期為準。
                                    書記官  劉晴芬
中    華    民    國     99     年    5     月   11   日
【附錄本案論罪科刑法條】
《中華民國刑法第339條》
意圖為自己或第三人不法之所有，以詐術使人將本人或第三人之
物交付者，處五年以下有期徒刑、拘役或科或併科一千元以下罰
金。
以前項方法得財產上不法之利益或使第三人得之者，亦同。
前二項之未遂犯罰之。

司法院資訊處製作；財團法人民間司法改革基金會備份。
